【裁判字號】    98,訴,29
【裁判日期】    980226
【裁判案由】    毒品危害防制條例
【裁判全文】
臺灣基隆地方法院刑事判決                98年度訴字第29號
公  訴  人  臺灣基隆地方法院檢察署檢察官
被      告  甲○○
上列被告因違反毒品危害防制條例案件，經檢察官提起公訴（97
年度毒偵字第2766、3064號），被告於準備程序進行中，就被訴
事實為有罪之陳述，經本院合議庭裁定由受命法官獨任進行簡式
審判程序，判決如下：
    主  文
甲○○所犯如附表「所犯罪名」欄所示之罪，均累犯，各處如附
表「宣告刑」欄所示之刑。應執行有期徒刑壹年，扣案第一級毒
品海洛因壹包（驗餘淨重零點肆肆柒零公克）併同無法析離之包
裝袋壹只，沒收銷燬之。
    事  實
一、甲○○有下列前案紀錄（構成累犯），及施用毒品執行觀察
    、勒戒、強制戒治之紀錄：
  (一)前於民國87年間曾因施用第二級毒品案件【一犯】，經觀察
    勒戒後，認無繼續施用毒品之傾向，87年7 月24日釋放出所
    ，並經臺灣基隆地方法院檢察署檢察官於87年7 月24日以87
    年度偵字第2658號為不起訴處分確定。
  (二)復於88年間又因施用第一級毒品案件【二犯】，經觀察勒戒
    後，認無繼續施用毒品之傾向，於88年9 月1 日釋放出所，
    並經臺灣基隆地方法院檢察署檢察官於88年8 月31日以88年
    度偵字第4322號、88年度毒偵字第205 號為不起訴處分確定
    。
  (三)再於89年間因施用第二級毒品案件【三犯】，經臺灣基隆地
    方法院檢察署檢察官聲請強制戒治（指揮書執畢日期90年11
    月28日）並聲請簡易判決處刑，檢察官於91年11月28日以90
    年戒執緝二字第90號報結，聲請簡易判決處刑部分並經本院
    於89年3 月1 日以89年度基簡字第30號判決判處有期徒刑6
    月確定。另於88年10月間因施用第一級毒品案件，經臺灣基
    隆法院檢察署檢察官聲請強制戒治（指揮書執畢日期91年6
    月11日）並起訴，起訴部分並經本院於89年8 月11日以89年
    度易字第304 號判決判處有期徒刑7 月確定，與所犯之妨害
    自由罪所處之有期徒刑接續執行，甫於95年3 月31日縮刑期
    滿執行完畢（構成累犯）。
二、詎其猶不知戒除毒癮，於97年9 月23日下午6 、7 時許，在
    其位於基隆市○○區○○街86號5 樓住處，以鋁箔紙燒烤並
    吸取霧氣之方式，非法施用第二級毒品甲基安非他命1 次；
    復另行起意，分別於97年9 月22日下午6 、7 時許、同年12
    月1 日某時，在同上址，將第一級毒品海洛因置入注射針筒
    內，摻水混合注射手肘內側皮膚靜脈血管處之方式，各非法
    施用第一級毒品海洛因1 次。嗣先於97年9 月24日下午6時
    40分許，在上址為警查獲，並扣得其供購買毒品聯絡使用之
    sony ericsson 行動電話1 支，且經其同意採驗尿液結果呈
    安非他命類及嗎啡陽性反應；再於同年12月2 日下午8 時30
    分許，在基隆市○○區○○路一段69巷78號前，為警查獲，
    並扣得第一級毒品海洛因1 包（驗餘淨重0.4470公克），且
    經採驗其尿液結果呈嗎啡陽性反應而查知上情。
三、案經基隆市警察局第一分局暨第三分局報告臺灣基隆地方法
    院檢察署檢察官偵查起訴。
    理  由
一、本件被告所犯者非為死刑、無期徒刑、最輕本刑為3 年以上
    有期徒刑之罪或高等法院管轄第一審案件，其於準備程序進
    行中，先就被訴事實為有罪之陳述，經告知其簡式審判程序
    之旨，並聽取公訴人及被告之意見後，本院依刑事訴訟法第
    273 條之1 第1 項之規定，裁定由受命法官獨任進行簡式審
    判程序，且依同法第273 條之2 規定，簡式審判程序之證據
    調查，不受第159 條第1 項、第161 條之2 、第161 條之3
    、第163 條之1 及第164 條至第170 條規定之限制，合先敘
    明。
二、上開事實，業據被告於檢察官本院準備程序及審理時坦承在
    卷，而被告2 次為警查獲所採集之尿液經送臺灣尖端先進生
    技醫藥股份有限公司以酵素免疫分析法初步檢驗鴉片類及安
    非他命類均為陽性，並以氣相層析質譜分析法確認檢驗後，
    結果分別呈施用第一級毒品海洛因代謝後之嗎啡陽性反應（
    檢出嗎啡濃度為55490ng ／ml、衛生署閾值濃度300ng ／ml
    ）、甲基安非他命陽性反應（檢出甲基安非他命6025 ng/ml
    ，且安非他命3200ng/ml ，衛生署閾值濃度甲基安非他命
    500ng ／ml且安非他命>=100ng ／ml），以及嗎啡陽性反應
    （檢出嗎啡濃度為3770ng／ml、衛生署閾值濃度300ng ／ml
    ），有該公司濫用藥物檢驗報告、被告之尿液檢體對照表各
    2 份附卷可稽，復參以酵素免疫分析或薄層定性分析等方式
    為初步篩檢者，檢驗結果固有相當程度偽陽性之可能，然以
    氣相層析質譜儀分析法之儀器為交叉確認者，檢驗結果出現
    偽陽性之機率則極低，因而具有公信力，核足為對被告為不
    利之認定，況查法務部調查局就尿液之檢驗方法亦採取氣相
    層析質譜儀分析法，且觀諸被告之尿液檢驗結果，所含嗎啡
    及甲基安非他命、安非他命濃度，遠超過衛生署檢測標準，
    是以該公司所採以酵素免疫分析法為初步檢驗，再以氣相層
    析質譜儀分析法為確認檢驗之檢驗方法所得檢驗結果，應無
    檢驗錯誤之虞，復有扣案第一級毒品海洛因1 包（驗餘淨重
    0.4470公克）、交通部民用航空局航空醫務中心毒品鑑定書
    、基隆市警察局第一分局延平所查獲涉嫌毒品危害防制條例
    毒品初步鑑驗報告書及照片2 張、監聽譯文、基隆市警察局
    第三分局扣押物品目錄表等文件附卷可佐，足認被告自白與
    事實相符。又被告有如事實欄一、記載多次施用毒品經觀察
    、勒戒及強制戒治，並經判處有期徒刑確定之事實等情，亦
    有臺灣高等法院被告前案紀錄表存卷可參，其於初犯毒品危
    害防制條例第10條案件，經觀察勒戒執行完畢釋放後，5 年
    內已二犯、三犯毒品危害防制條例第10條之罪，並經起訴且
    判處有期徒刑確定在案，顯見其再犯率甚高，原實施觀察、
    勒戒或強制戒治，已無法收其實效，依據最高法院97年度第
    5 次刑事庭會議決議意旨，被告本次犯行應依同條例第23
    條第2 項規定追訴處罰。被告施用第一級毒品海洛因2 次、
    施用第二級毒品甲基安非他命1 次，罪證明確，犯行洵堪認
    定，自應依法論科。
三、論罪科刑部分：
  (一)查海洛因、甲基安非他命分別係毒品危害防制條例第2 條第
    2 項第1 、2 款所定之第一、二級毒品，核被告所為係犯毒
    品危害防制條例第10條第1 項、第2 項之施用第一、二級毒
    品罪。被告持有第一、二級毒品海洛因之低度行為，應為施
    用第一、二級毒品之高度行為所吸收，不另論罪。又被告所
    犯上開3 罪名間，其犯意各別、犯罪行為時間及方式均不同
    ，應依刑法第50條規定，分論併罰。
  (二)被告有事實欄一、所載之前案紀錄暨科刑執行情形，有臺灣
    高等法院被告前案紀錄表在卷可稽，其於受有期徒刑之執行
    完畢後，5 年內故意再犯有期徒刑以上之本罪，為累犯，應
    依刑法第47條第1 項之規定加重其刑。
  (三)爰審酌被告三次犯罪動機在於解除生理之癮、曾有施用毒品
    之前科仍不知戒除，惟犯罪後坦承犯行，且所犯之施用毒品
    犯行乃戕害自己身心健康，並未危及他人等一切情狀，分別
    量處如主文所示之刑，並依刑法第51條第5 款規定，合併定
    其應執行之刑。
四、沒收部分：
  (一)扣案之第一級毒品海洛因1 包（驗餘淨重0.4470公克）併同
    無法析離之包裝袋1 只，包裝袋應與毒品整體視為查獲之毒
    品，依毒品危害防制條例第18條第1 項前段之規定，宣告沒
    收銷燬之（蓋無論以何種方式包裝袋與其內裝之毒品，包裝
    袋內均會有極微量毒品殘留，故上述包裝袋應整體視為查獲
    毒品，一併依前揭規定宣告沒收銷燬之，參見最高法院95年
    度台上字第3739號、第7354號判決）。
  (二)另扣案之sony erics son行動電話1 支，雖係被告購買毒品
    聯絡使用之物，然尚非供其犯本件施用第一、二級毒品罪所
    使用之物，且該行動電話係以訴外人郭玉英名義申請，並非
    被告所有，亦據被告於警詢時供述明確（見97年度毒偵字第
    2766號卷頁6）， 不合於刑法第38條第1 項第2 款、第3 項
    規定，爰不予宣告沒收。
據上論斷，應依刑事訴訟法第273 條之1 第1 項、第299 條第1
項前段，毒品危害防制條例第10條第1 項、第2 項、第18條第1
項前段、第23條第2 項，刑法第11條、第47條第1 項、第51條第
5 款，判決如主文。
本案經檢察官乙○○到庭執行職務。
中    華    民    國    98    年    2     月    26    日
                  刑事第三庭法  官  黃永定
以上正本證明與原本無異。
如不服本判決應於收受送達後10日內向本院提出上訴書狀，並應
敘述具體理由；其未敘述上訴理由者，應於上訴期間屆滿後20日
內向本院補提理由書（均須按他造當事人之人數附繕本）「切勿
逕送上級法院」。
中    華    民    國    98    年    2     月    26    日
                            書記官  劉珍珍
附錄論罪法條：
毒品危害防制條例第10條
I施用第一級毒品者，處6月以上5年以下有期徒刑。
II施用第二級毒品者，處3年以下有期徒刑。
附表：
┌───┬──────────┬───────┬───────────┐
│編號  │    犯罪行為        │所犯罪名      │    宣告刑            │
├───┼──────────┼───────┼───────────┤
│ 一   │97年9月23日下午6、7 │施用第二級毒品│累犯，處有期徒刑月。│
│      │時許，施用第二級毒品│罪            │                      │
│      │甲基安非他命        │              │                      │
├───┼──────────┼───────┼───────────┤
│ 二   │97年9月22日下午6、7 │施用第一級毒品│累犯，處有期徒刑柒月。│
│      │時許，施用第一級毒品│罪            │                      │
│      │海洛因              │              │                      │
├───┼──────────┼───────┼───────────┤
│ 三   │97年12月1日某時，施 │施用第一級毒品│累犯，處有期徒刑柒月。│
│      │用第一級毒品海洛因  │罪            │扣案第一級毒品海洛因壹│
│      │                    │              │包（驗餘淨重零點肆肆柒│
│      │                    │              │零公克）併同無法析離之│
│      │                    │              │包裝袋壹只，沒收銷燬之│
│      │                    │              │。                    │
└───┴──────────┴───────┴───────────┘


司法院資訊處製作；財團法人民間司法改革基金會備份。
